臺灣高等法院民事裁定
109年度抗字第292號
抗  告  人  黃暖如  
上列抗告人因與相對人彭冠鈞間請求損害賠償等事件，聲請交付
法庭錄影光碟，對於中華民國109年1月22日臺灣臺北地方法院10
9年度聲字第54號裁定，提起抗告，本院裁定如下：
    主  文
一、抗告駁回。
二、抗告費用由抗告人負擔。
    理  由
一、本件聲請及抗告意旨略以：原法院108年度訴字第4378號請
    求損害賠償等事件（下稱系爭事件），於民國108年11月19
    日下午在原法院民事第21法庭開庭進行言詞辯論（下稱系爭
    庭期），相對人當庭提出之照片等證據，承審法官未讓伊知
    悉內容以進行實質辯論，違反正當法律程序；依105年度中
    央政府總預算司法院單位預算，法院應已設置法庭錄影設備
    ，爰依法院組織法第90條之1規定聲請交付系爭庭期之法庭
    錄影。原法院以當日並無錄影必要為由，以109年1月22日10
    9年度聲字第54號裁定駁回伊之聲請（下稱原裁定），實有
    違誤，爰提起抗告，請求廢棄原裁定，准予交付系爭庭期之
    法庭錄影等語。
二、按法庭開庭時，除法律另有規定外，應予錄音；必要時，得
    予錄影；當事人及依法得聲請閱覽卷宗之人，因主張或維護
    其法律上利益，得於開庭翌日起至裁判確定後6個月內，繳
    納費用聲請法院許可交付法庭錄音或錄影內容，法院組織法
    第90條第2項、第90條之1第1項前段分別定有明文。次按「
    為維護法庭之公開透明及司法課責性，法院審理民事、刑事
    、行政訴訟案（事）件及家事、少年保護事件於法院內開庭
    時，應予錄音；其他案（事）件有必要錄音時，亦同。」、
    「法院於必要時，得在法庭內使用錄影設備錄影。」、「法
    庭內之錄影，由審判長、受命法官或受託法官指揮實施，並
    命記明於筆錄。」，亦為法庭錄音錄影及其利用保存辦法（
    下稱錄音錄影辦法）第2條第1項、第2項、第7條所明定。又
    法院組織法第90條之1所定之法庭錄音、錄影，係指法院內
    開庭所為之錄音、錄影；警詢、偵查、調解程序或其他非關
    法庭開庭所為之錄音、錄影，均不屬之（法院組織法第90條
    104年7月1日修正理由、法院辦理聲請交付法庭錄音錄影內
    容應行注意事項第1條參照）。
三、經查，抗告人為系爭事件之當事人，為依法得聲請閱覽卷宗
    之人，且系爭事件因抗告人提起上訴，現由本院以109年度
    上字第253號請求損害賠償等事件審理中，尚未確定等情，
    業經本院調取系爭事件卷宗核閱確認無誤。抗告人雖聲請交
    付系爭庭期之法庭錄影光碟，惟依前引法院組織法第90條第
    2項、錄音錄影辦法第7條之規定，可知民事事件法院開庭時
    ，應予錄音，至於錄影，則係於法院認為有必要時，始由審
    判長、受命法官或受託法官指揮在法庭內使用錄影設備錄影
    ，並記明筆錄；是當事人聲請交付法庭錄影之前提要件，係
    法院於該次庭期已依前開規定使用錄影設備為錄影，如未予
    錄影，自無法庭錄影可供聲請交付。而原法院承審法官於系
    爭庭期並未指揮實施法庭錄影，有系爭庭期筆錄在卷足稽（
    見系爭事件一審卷第49至53頁）；另經本院向原法院查詢結
    果，系爭事件並無法庭錄影，亦有原法院109年3月24日北院
    忠民青108訴4378字第1099007359號函以及本院109年3月23
    日公務電話紀錄附卷可參（見本院卷第14至16頁），系爭庭
    期既未依前開規定使用錄影設備為錄影，即無法庭錄影內容
    可資交付，抗告人依法院組織法第90條之1規定聲請交付系
    爭庭期之法庭錄影內容，自無從准許。至於法院有無設置法
    庭錄影設備，與個別案件開庭時有無實施錄影，係屬兩事，
    抗告人以法院已編列預算設置錄影設備為由，主張系爭庭期
    存有法庭錄影檔案，尚有誤解。原裁定駁回抗告人之聲請，
    核無不合。抗告意旨指摘原裁定不當，求予廢棄，為無理由
    ，應予駁回。
四、據上論結，本件抗告為無理由，爰裁定如主文。
中　　華　　民　　國　　109 　年　　3 　　月　　30　　日
                  民事第六庭
                      審判長法  官  陶亞琴
                            法  官  黃書苑
                            法  官  陳蒨儀
正本係照原本作成。
本裁定除以適用法規顯有錯誤為理由外，不得再抗告。如提起再
抗告，應於收受送達後10日內委任律師為代理人向本院提出再抗
告狀。並繳納再抗告費新臺幣１千元。
中　　華　　民　　國　　109 　年　　3 　　月　　30　　日
  　　　　　　　　　　　　　書記官　葉國乾